【裁判字號】    90,訴,75
【裁判日期】    920107
【裁判案由】    債務人異議之訴
【裁判全文】
臺灣彰化地方法院民事判決  九十年度訴字第七五號
    原      告  甲○○
    被      告  保證責任彰化縣彰化市第五信用合作社
                              .
    法定代理人  丙○○
    訴訟代理人  洪修三律師
                乙○○
右當事人間債務人異議之訴等事件，本院判決如左：
    主      文
原告之訴駁回。
訴訟費用由原告負擔。
    事      實
甲、原告方面：
  一、聲明：求為判決：(一)本院八十九年度執乙字第四八三九號民事執行命令清償票
      款強制執行事件全部不適於強制執行；(二)確認被告對原告就其所持有原告於民
      國八十六年二月十一日所簽發，到期日八十六年八月十一日，票面金額新臺幣
      （下同）二百五十萬元之本票債權不存在；(三)被告應給付原告一百零一萬八千
      元。
  二、陳述：
    (一)被告執有以原告為發票人，發票日八十六年二月十一日，到期日八十六年八月
      十一日，票面金額二百五十萬元本票一紙，向鈞院聲請強制執行以八十九年度
      執字第四八三九號民事執行命令清償票款，惟此本票款項，被告於他案證據中
      ，證明為其行員所冒貸，該款項於原始放款日被告行員即以冒開帳戶，洗錢流
      入被告行員之帳戶內，原告未曾取得系爭本票之借款，自無票款債權之存在。
      原告未曾向被告借款如被告八十五年一月三十日寄發之催告函所載之一千八百
      五十萬元，被告復未交付原告該金額之款項，原告於八十五年十一月四日存入
      帳戶內之現款一百萬元，被告即由行員胡淑絮誆騙原告稱原告之原始印鑑卡遺
      失，要求補卡，原告疏忽而將印鑑繳與該行員蓋於卡上，該員卻將印鑑蓋於取
      款憑條上，偽造原告之字跡填寫一百萬元取款憑條，被告竟於當日以「還款」
      為由，侵占該筆款項。又原告於九十年二月七日上午依鈞院九十年度聲字第四
      七號裁定辦理提存擔保金在案，於翌日上午八時四十分電告鈞院民事執行處承
      辦股書記官，停止八十九年度執乙字第四八三九號清償票款之強制執行程序，
      然於當日下午接獲該股書記官傳真告知，被告行員已於當日中午向原告任職單
      位收取一萬八千元，為不當得利，造成原告之損失。爰依前開執行案件所執行
      之年利率百分之九˙一五計算利息，請求被告返還因不當得利而取得之一百萬
      元及自八十五年十一月四日起，與一萬八千元及自九十年二月八日起，均至清
      償日止，按年息百分之九˙一五計算之利息。
    (二)被告主張有二百五十萬元之債權存在應提出儲蓄部之實體債權憑據，何年月日
      由何人自被告儲蓄部何帳戶提領系爭原始款項，被告所提七十六年十二月二十
      八日對保約定書由行員林文清對保，貸款申請日期為七十六年十二月三十日，
      經辦行員為葉鎮福，原始本票發票日期為七十六年十二月三十一日，票面金額
      四十萬元，地址為彰化市○○里○○路六十巷二八號，事實上金額應為七十萬
      元，地址為彰化市○○里○○路六十巷二八號，經變造事實明確，再核對貸款
      申請書，字跡全為行員所為。而後續之展期、貸款申請書暨開戶及印鑑卡上之
      字跡非原告本人之字跡，住址資料全部錯誤，請鈞院明察即知全係偽造，被告
      行員侵權偽造文書栽贓假債權事實明確。
    (三)被告儲蓄部冒貸三百五十萬元之假債權，第一筆二百五十萬元於八十一年二月
      二十九日放款、第二筆五十萬元於八十一年三月四日放款，第三筆五十萬元於
      八十年四月三十日放款係由案外人陳玉霜儲蓄部15─0000000號活期存款帳戶
      放款及另一筆一百五十萬元，當日即轉帳至本人被冒開儲蓄部01676─80號帳
      戶，隨又轉帳至被告中興分社八十年五月二十九日原告被冒開之45─0000000
      號活期存款帳戶，此二筆款項共計二百萬元又即刻轉帳入冒貸案肇始人被告中
      興分社襄理林文清15─0000000號活期存款帳戶，冒貸洗錢事實明確，被告卻
      栽贓於原告，第一、二筆贓款由何處放款，皆轉入林文清前開15─0000000號
      活期儲蓄存款帳戶內。系爭本票發票日為八十六年二月十一日，隔三日於八十
      六年二月十四日被告向鈞院提出另案一千五百萬元裁定以家兄林文彬為人頭冒
      貸，該案八十五年三月間批覆書竟無轉帳日期戳章，內如第二項第七點字跡上
      林坤池與覆核員旁註明字跡，竟與八十年五月二十九日中興分社被冒開之15─
      0000000號帳戶存摺內註記字跡相同，而林文清於八十四年一月因案離職，固
      該文件上書寫蓋章之行員已涉共同偽造文書。鈞院八十七年訴字第七一七號案
      件，經判決駁回五信東芳分社冒貸三百萬元本票上帳號為46─021879─007，
      與被告電腦放款戶交易明細上帳號21879相同，卻於被告庭呈活期存款帳戶為
      0000000序號尾字9與1差別，是完全不同帳戶，與儲蓄部15─167630活期存款
      帳戶，相同為167630與167680序號尾字8與3差別，由此可知被告儲蓄部與東芳
      分社皆有冒開活期存款帳戶及活期儲蓄存款帳戶，原告前往被告儲蓄部查詢得
      知遭侵權冒貸達二千一百五十萬元。系爭本票於八十一年二月二十九日放款經
      辦行員許世忠、葉長發至八十四年六月二十三日三年餘，至少需有兩次對保及
      更換約定屬、連保書，因八十四年六月二十三日轉帳之批覆書經辦行員已換成
      汪垂佑，豈能無對保之必要文件，而八十四年六月六日之展期借款申請書之簽
      名係行員偽簽且盜刻印章，由大額放審報告表上住址天祥路字跡與申請書字跡
      相同，偽造事實亦明確，以因果論若無此申請書亦無系爭本票偽造之存在。
  三、證據：提出本票四紙、本院執行命令、本院民事判決、催告書各一份、存摺內
      頁七紙、擔保放款帳三紙、借款申請書一紙、林文清任職資料、大額放款審查
      報告書二份、本院停止執行裁定、國庫存款放款書、本院民事執行處通知、收
      據各一份、林文清對帳單二紙、林廷聰放款對帳單十七紙、支出傳票三紙、共
      同查詢單十紙、本票裁定聲請狀一份、約定書二份、本金異動紀錄二紙、展期
      申請書一份等為證（以上皆影本），並請求傳訊被告行員胡淑絮、許世忠、汪
      垂佑。
乙、被告方面：
  一、聲明：求為判決如主文所示。
  二、陳述：
    (一)關於原告訴之聲明第一項前段部分之答辯：按債務人異議之訴之要件，需債務
      人於執行名義成立後，如有消滅或妨礙債權人請求事由發生，得於強制執行程
      序終結前，提起異議之訴。如以裁判為執行名義時，其為異議原因之事實發生
      在前訴訟言詞辯論終結後者，亦得主張。本件債務人依強制執行法第十四條提
      起債務人異議之訴，僅得要求強制執行之停止及執行處分之撤銷而已，自不得
      請求宣告鈞院合法之本票裁定不適於強制執行，核發執行命令。
    (二)關於原告訴之聲明第一項後段部分之答辯：
      1.原告主張其未於民國八十六年二月十一日向被告借款二百五十萬元，系爭本
        票係被告行員所偽填冒貸所為，原告未曾取得被告該系爭票款云云。然查：
        (1)按民法第三條第二項規定：如有用印章代簽名者，其蓋章與簽名生同等之
        效力；查原告甲○○在系爭本票上所蓋之印章，均係戶政事務所所存案之印
        鑑，此有戶政事務所印鑑卡可稽，顯見系爭本票之真正，況且系爭本票係出
        自原告甲○○之親筆簽發，並有其提供如後附附表之系爭房地設定抵押，此
        有抵押權設定契約書、他項權利證明書各乙件及抵押權他項權利變更契約書
        二件可稽。(2)前開貸款之申請及貸放過程，陳述如下：
        七十六年十二月三十日甲○○申請借款壹佰萬元，經調查其提供抵押如後
          附附表之系爭房地為自用住宅，核定貸款額可增加二成為壹佰貳拾萬元（
          最高限額），此有第一次借款申請書及放款值調查報告表可稽，七十六年
          十二月三十一日貸款肆拾萬元及參拾萬元，七十七年七月二十三日貸放參
          拾萬元，此均有收入傳票、轉帳收入傳票、支出傳票可稽，撥入甲○○活
          期儲蓄存款第九五五號帳戶可證，此項貸款合計一百萬元，因屬循環動用
          性質，一年六個月到期後，在七十八年六月三十日由甲○○本人申請展期
          ，而簽發本票換單展期為七十萬元及三十萬元二筆，此有展期申請書、調
          查報告表、徵信調查表、收入傳票、支出傳票可稽。
        八十年四月十三日甲○○又申請增加授信放款金額貳佰萬元，經調查再追
          加核定貸款加二成為二百四十萬元（最高限額），此有第二次借款申請書
          及調查報告表、徵信報告表可稽，八十年四月二十二日貸款五十七萬元及
          一百四十三萬元二筆，均撥入甲○○電腦帳號0000000號帳戶內，
          合計二百萬元，此均有支出傳票、傳帳收入傳票可稽，六個月換單乙次，
          八十一年一月二十二日，由甲○○本人簽發本票二百萬元乙張換單展期。
        八十一年二月十九日甲○○又申請增加授信放款金額三百五十萬元，經調
          查再追加核定放款加二成為四百二十萬元（最高限額），此有第三次借款
          申請書及大額放款審查報告表、調查報告表、徵信報告表可稽，八十一年
          二月二十九日貸放二百五十萬元，同年三月四日貸放五十萬元，同年四月
          三十日貸放五十萬元，均撥入甲○○在彰化五信中興分社活期儲蓄存款第
          0000000號帳戶內，此均有支出傳票、轉帳收入傳票可稽，合計共
          貸放三百五十萬元。
        八十一年六月九日還款二百七十五萬元，由其弟林文清從彰化五信東芳分
          社第六○一二帳號轉帳返還轉入甲○○帳戶內，此有活期存款取款條、聯
          社往來帳單可稽。
        八十一年六月十日再貸放一百五十萬元，八十一年六月二十六日再貸款五
          十萬元，八十一年九月十日再貸放七十五萬元，合計二百七十五萬元，均
          撥入甲○○彰化五信東芳分社活期存款第0000000號帳戶內，此有
          支出傳票、轉帳支出傳票、放款支出傳票，聯社往來入帳單號可稽，八十
          一年十月二十九日再由甲○○簽發本票三百五十萬元，每半年換單乙次，
          換單展期很多次，又以八十四年六月六日甲○○申請展期該三百五十萬元
          之借款，經調查核准展期三年，此有展期借款申請書、大額放款審查報告
          表、調查報告表、徵信報告表可稽。
        至八十五年十一月四日甲○○換單展期時還款一百萬元，由甲○○親筆簽
          發尚欠款二百五十萬元本票乙張換單予被告，此有活期儲蓄存款取款憑條
          、放款支出傳票、放款收入傳票、支出傳票可稽，至最後一次本票換單在
          八十六年二月十一日時，由甲○○親筆並蓋印鑑章連同其妻白勝芬共同發
          票為連帶保證人，此均有擔保放款帳可稽，及尚欠二百五十萬元借款之系
          爭本票可稽，系爭本票為甲○○本人親簽筆跡及蓋其印鑑章，亦經甲○○
          於鈞院八十七年度訴字九八九號案外人白志民請求債務人異議之訴及確認
          抵押債權不存在乙案案卷內，自認無訛（見該案八十七年十二月三十日言
          詞辯論筆錄），並有該案鈞院判決被告彰化五信勝訴之判決書可稽可稽。
        原告甲○○確曾於七十六年十二月二十二日提供如後附附表所示抵押物向
          被告設定最高限額抵押權一百二十萬元，而於七十六年十二月三十一日借
          貸四十萬元及三十萬元，及七十七年七月二十三日借貸三十萬元，共借得
          一百萬元，此為原告在另案所自認，並有七十六年十二月二十二日收件彰
          字第一六○號之抵押權設定契約書可稽。從而原告甲○○主張並未借款二
          百五十萬元，系爭本票為林文清偽填及未就系爭抵押物先後辦理抵押權權
          利價值變更為四百二十萬元云云，顯然不足採信
      2.原告提出鈞院八十六年訴字第七一七號清償借款乙案之判決，因借款三百萬
        元，關於五十萬元敗訴部分，係甲○○與訴外人林廷聰、陳進利共同簽發另
        外三百萬之本票乙紙，對甲○○之簽名與印章無法鑑定其真正，而遭敗訴，
        完全與本件之系爭二百五十萬元本票無關，原告指鹿為馬，顯無理由。
    (三)關於請求不當得利取回一百萬元之答辯：至於八十五年十一月四日甲○○換單
      展期時還款一百萬元，由甲○○親筆簽發尚欠款二百五十萬元本票乙張換單予
      被告，此有活期儲蓄存款取款憑條、放款支出傳票、放款收入傳票、支出傳票
      可稽，至最後一次本票換單在八十六年二月十一日時，由甲○○親筆並蓋印鑑
      章連同其妻白勝芬共同發票為連帶保證人，此均有擔保放款帳，及尚欠二百五
      十萬元借款之系爭本票可稽，系爭本票為甲○○本人自認親簽筆跡及蓋其印鑑
      章，確實無訛。前已在第一段(2)之述明詳細，顯然不可能當日由被告以還款
      手法竊占該款，原告顯有誤會，自不得主張不當得利請求返還一百萬元。
    (四)被告不同意原告在九十年三月五日所提「陳報狀」訴之聲明第三點所追加，請
      求歸還訴訟中不當得利取得一萬八千元之聲明，查被告係依據合法之執行名義
      ，在原告未提供擔保前，由鈞院民事執行處核發九十年一月二日彰院松執乙八
      十九執字第四八三九號之執行命令，合法扣押轉付債務人之薪水，並非不當得
      利，此為訴之追加，亦為訴之變更，被告不同意。
    (五)查本件重點在於系爭二百五十萬元之本票，確為原告甲○○親簽筆跡及蓋其印
      鑑章，此為原告甲○○本人在鈞院另案八十七年訴字九八九號債務人異議之訴
      乙案審理中，法官於八十七年十二月三十日開庭時，提示系爭二百五十萬元之
      本票，給甲○○看，問其是否你簽名、蓋章？，甲○○答：「本票是我簽名的
      ‧‧‧‧‧，章是我蓋的」，甲○○在該案審理時，確實自認該印章為其所有
      無訛（參該案卷宗八十七年十二月三十日言詞辯論筆錄第一五四頁，隨狀附呈
      該筆錄影本）。從而本件就系爭貸款之約定書及連帶保證書上之簽名及蓋章，
      甲○○均稱八十年六月四日為其簽名，印章亦為其所有，又八十二年一月二十
      日之約定書及八十二年一月二十日之連帶保證書，甲○○也自承在約定書、連
      帶保證書上親自簽名（參前提呈該案判決書理由欄第二點之(二)），顯然本件系
      爭貸款均由甲○○所借貸無訛，並無他人冒貸之情形，否則，甲○○為何在最
      後一次本票換單於八十六年二月十一日時，由甲○○親筆並蓋印鑑章，連同其
      妻白勝芬共同發票為連帶保證人，而簽發系爭本票。
    (六)查本件原告甲○○於被告彰化五信所開顧客往來之帳戶如左：
    1.儲蓄部活期儲蓄存款帳戶一五─○一六七六─三○號（電腦帳戶），在未使
        用電腦之前人工帳戶為第九五五號：此為存款帳號，因屬舊戶人工帳號第九
        五五號直接建檔，故無開戶申請書，第０一六七六號為顧客號碼，─三０號
        為存款支號，係甲○○在七十六年十二月八日所開立之帳戶（見第一號證印
        鑑卡及存戶資料），該印鑑卡上所蓋之印章為甲○○自認之印鑑章，甲○○
        本人在八十五年十一月二日自稱該四方型陽文正楷之印章在家中遺失而申請
        圖章掛失，並更換新印鑑，此有圖章掛失申請書及喪失圖章更換印鑑申請書
        可稽，因此在八十五年十一月二日同時蓋立新印鑑卡更印可稽。
      2.儲蓄部『放款』五七─○一六七六─八○號帳戶，此為『放款』帳號，並非
        存款帳號：此為放款帳號，五七為科目，０一六七六為顧客號碼，─八０號
        為放款支號。此乃存款帳號與放款帳號，二者不相同之帳號，特此說明。此
        帳號因屬放款帳戶，乃依據甲○○之「借款申請書」，由被告建檔，故無開
        戶申請書。
      3.中興分社活期儲蓄存款○○八六八─三○帳戶：此為存款帳戶，００八六八
        號為顧客號碼，亦稱為檔號，─三０為支號，甲○○本人在八十年五月二十
        九日親自簽名開戶，所蓋印章為與前述(1)項儲蓄部活期儲蓄存款人工帳號第
        九五五號、電腦帳號０一六七六─三０號（所蓋印章相同之印鑑，此有開戶
        印鑑卡、存戶資料，業務往來申請書、背面顧客基本資料登錄單可稽，二者
        所蓋之印章均為甲○○之印鑑章，且印鑑章之上由甲○○親筆簽名。
      4.東芳分社活期存款○二一八七─一○號帳戶：此存款帳戶，０二一八七號為
        顧客號碼，亦稱為檔號，─一０為支號，此有甲○○開戶之印鑑卡、存戶資
        料及業務往來申請書、背面顧客基本資料登錄單可稽，此帳號甲○○本人曾
        以前述第(1)項儲蓄部活期儲蓄存款人工帳號第九五五號及前述第(3)項中興分
        社活期儲蓄存款００八六八─三０號帳戶，均相同之印鑑章，在八十一年六
        月十日蓋同印章取款憑條領取本件放款一百五十萬元，此有該取款憑條可稽
        ，又同一帳戶在八十一年六月二十六日蓋同一印章取款憑條領取本件放款五
        十萬元，此有該取款憑條可稽，又在同一帳戶因甲○○之指示於八十一年九
        月十日借款七十五萬元後，其餘額有五百零五萬零一元，於八十一年九月十
        日甲○○用本帳戶之印鑑蓋取款憑條領取本件放款五百萬元，此有該取款憑
        條可稽，甲○○以第一號證及第四號證相同之印鑑章及第十號證之印鑑章，
        互相利用，來領取本件帳戶之借款，可見甲○○早已明知有此東芳分社之活
        期存款０二一八七─一０帳戶，為其所開立，其利用本帳戶領取本件貸款之
        過程，此有前開取款憑條可證外，並有對帳單可稽。尤其第四號證之印鑑卡
        為甲○○親筆簽名，與本件貸款餘額尚欠二百五十萬元之本票，係甲○○親
        筆簽名（已經甲○○在另案當庭承認），其下所蓋之印章，當係甲○○之印
        章，自不容原告擅自主張為他人所冒開設立帳戶、或冒貸，原告胡言主張，
        被告否認之。
    (七)再查甲○○於八十年四月十三日申請「第二次貸款」增加借款額度為金額二百
      萬元，均係利用前開第一號證之印鑑蓋在儲蓄部活期存款人工帳戶九五五號（
    電腦帳號一五─０一六七六─三０號）取款憑條領取貸款，此項印章之真正，
      為甲○○所有無誤，已如前述。至八十年四月二十二日兩筆貸款伍拾柒萬元及
      壹佰肆拾參萬元，均撥入甲○○儲蓄部活期儲蓄存款第○一六七六─三○號甲
      ○○帳戶（原儲蓄部活期儲蓄存款第九五五號人工帳戶內），此有支出傳票二
      張、轉帳收入傳票二張可稽。八十年四月二十二日還款捌拾柒萬元，為還前壹
      佰萬元額度之借款，此有取款憑條乙張、轉帳收入傳票二張可稽，同日由甲○
      ○蓋印鑑章之取款憑條，轉入中興分社活期儲蓄存款第○○○八五─一○林廷
      聰之帳戶，此有取款憑條乙張、收人傳票乙張可稽，八十年七月二日還款貳拾
      伍萬元，八十年九月三日還款二十萬元，八十年九月十日貸款二十萬元，撥入
      中興分社活期儲蓄存款第○○八六八─三○甲○○之帳戶內，此有支出傳票、
      收入傳票各乙張、聯社往來入帳單二張、取款憑條乙張可稽，八十年九月十八
      日貸款貳拾伍萬元撥入中興分社活期儲蓄存款第○○八六八─三○甲○○之帳
      戶內，此有支出傳票乙張，轉帳收入傳票乙張、聯社往來入帳單二張、取款憑
      條乙張、存款收入傳票乙張可稽，至八十一年一月二十二日簽發本票貳佰萬元
      乙張換單展期。
    (八)至於八十一年二月十九日申請「第三次貸款」增加借款額度為金額三百五十萬
      元，亦均係利用前開第四號證之印鑑蓋在中興分社活期儲蓄存款一五─００八
      六八─三０帳戶之取款憑條領取貸款，此項印章之真正，為甲○○所有無誤，
      印章之上亦經甲○○親筆簽名，既如前述。在八十一年二月廿九日貸款之二百
      五十萬元撥入中興分社活期儲蓄存款第一五─○○八六八─三○號甲○○帳戶
      內，此有支出傳票乙張、轉帳收入傳票乙張、聯社往來入帳單三張、取款憑條
      三張、存款收入傳票乙張、收入傳票二張、放款利息收入傳票乙張可稽，有關
      此項貳佰伍拾萬元之貸款，並無冒貸之情形，原告胡言冒貸，被告否認之，原
      告指示被告撥入其中興分社前開帳戶活期儲蓄存款第一五─○○八六八─三○
      號甲○○帳戶內，至於原告領出後再傳入其兄弟之戶頭，乃係其兄弟間為了作
      帳方便，此係其兄弟間內部之行為，與被告完全無關，被告既將貸款撥入甲○
      ○帳戶內，由其蓋印鑑章之取款憑條，領取所放之貸款，自屬原告甲○○所借
      之貸款無疑。
    (九)至於鈞院八十六年度訴字第七一七號清償借款乙案，關於五十萬元之判決，並
      無認定該帳戶，為林文清所偽開，僅因甲○○與共同發票人林廷聰、陳進利等
      人簽發案外之三百萬元本票乙紙，其中五十萬元未償還，訴訟中無法舉證本票
      上之甲○○簽名及印章之真正而已，完全與本件系爭二百五十萬元本票無關。
    (十)查與本件同一債權之台中高分院八十九年上字第五五五號債務人異議之訴乙案
      ，關於系爭二百五十萬元之本票，經台中高分院函送貸款約定書、印鑑證明書
      、印鑑卡、圖章掛失申請書、更換印鑑申請書原本及系爭本票原本，請法務部
      調查局鑑定其上「甲○○」之筆跡，鑑定結果：筆劃、特徵均相同，此有該院
      法官審理單及證物袋封面與該院九十一年五月二十一日九一中分義民柏九十一
      上九七決字第八０五三號函，及法務部調查局九十一年六月十日調科貳字第０
      九一００三四一九二０號鑑定通知書可稽，足見系爭本票及貸款約定書、印鑑
      卡等，均出自甲○○親筆筆跡及蓋其印鑑章無訛，顯然本件系爭貸款均由甲○
      ○所借貸無訛，並無他人冒貸之情形，應可認定。
    (十一)又台中高分院在該案向彰化地政事務所函調坐落彰化市○○段五五０─三號土
      地及彰化市○○路六十巷二十八號房屋，於七十六年十二月二十二日設定最高
      限額一百二十萬元抵押權及八十年四月十六日、八十一年二月二十五日變更最
      高限額抵押權之所有申請文件原本，結果前開設定資料，均蓋甲○○之印鑑章
      辦理抵押及變更最高限額無訛，此有台中高分院法官之審理單及該院九十年三
      月二十一日九０中分義民柏八九上五五五決字第０四九一四號函與前開設定抵
      押權資料和甲○○印鑑證明書可稽，足見本案系爭貸款為確實無訛，並無冒貸
      情形，其餘關於本件系爭抵押貸款之申請及貸放過程，均詳載前提之答辯續狀
      ，並提出有關證物取款憑條、放款支出傳票、收入傳票、對帳單等在卷可稽，
      足見本件貸款配合不動產抵押權之設定，並半年換單一次簽發本票，最後一次
      乃簽發尚欠系爭二百五十萬元之本票，為千真萬確之事實。
  三、證據：提出原告於戶政事務所之印鑑卡、抵押權設定契約書、他項權利證明書
      各一份、他項權利變更登記契約書二份、借款申請書三紙、調查報告表五紙、
      支出傳票四十四張、轉帳收入傳票三十一張、展期申請書二份、徵信報告表四
      份、收入傳票六紙、大額放款審查報告表二份、聯社往來入帳單二十五份、活
      期存款取款條九紙、轉帳支出傳票六紙、放款支出傳票六紙、放款收入傳票五
      紙、擔保放款帳一份、系爭本票一紙、本院八十七年度訴字第九八九號債務人
      異議之訴判決書一份、01676─30帳號活期儲蓄存款開戶資料、開戶印鑑卡及
      更改印鑑卡、00868─30帳號印鑑卡、02187─10帳號印鑑卡各一份、業務往來
      申請書二份、顧客基本資料二份、活期存款取款憑條十紙、活期存款收入傳票
      五紙、對帳單一份、放款利息收入傳票一紙、言詞辯論筆錄一份、原告印鑑證
      明、七十六年十二月二十八日約定書、圖章掛失申請書、喪失圖章更換新印鑑
      申請書各一份、台灣高等法院台中分院法官審理單暨函各二份、證物袋封面、
      法務部調查局鑑定通知書、抵押權設定登記申請書、變更抵押權最高限額登記
      申請書各一份、台灣高等法院台中分院八十九年度上字第五五五號民事判決（
      以上皆影本）為證。
丙、本院依職權向彰化市戶政事務所函調原告之印鑑登記申請書、印鑑證明書及印鑑
    卡等資料。
    理    由
一、本件原告起訴時係請求判決：(一)本院八十九年度執乙字第四八三九號民事執行命
    令清償票款強制執行事件全部不適於強制執行；(二)確認被告對原告就其所持有原
    告於民國八十六年二月十一日所簽發，到期日八十六年八月十一日，票面金額二
    百五十萬元之本票債權不存在；(三)被告應給付原告一百萬元之不當得利。嗣於訴
    狀送達後九十年三月六日本院審理中，以書狀追加第三項請求之金額為被告應給
    付原告一百零一萬八千元，核為擴張應受判決事項之聲明，被告雖不同意，惟此
    追加合於民事訴訟法第二百五十五條第一項第三款規定，應予准許，合先敘明。
二、本件原告起訴主張：被告執有以原告為發票人，發票日八十六年二月十一日，到
    期日八十六年八月十一日，票面金額二百五十萬元本票一紙，向本院聲請清償票
    款強制執行（八十九年度執字第四八三九號），惟原告從未向被告借款一千八百
    萬元，此款項為被告中興分社襄理林文清所冒貸，於原始放款日即冒開原告帳戶
    ，洗錢流入林文清之帳戶內，而後續之展期、貸款申請書暨開戶及印鑑卡上之字
    跡非原告本人之字跡，住址資料全部錯誤，全係偽造被，告提出之活期儲蓄存款
    九五五、００八六八─三０、０二一八七─一０號等三個帳戶印鑑卡上之印鑑均
    非原告所有云云，被告未曾支付系爭本票之借款與原告，其對原告自無票款債權
    之存在。另原告於八十五年十一月四日存入帳戶內之現款一百萬元，因被告行員
    胡淑絮誆騙原告稱原告之原始印鑑卡遺失，要求補卡，原告疏忽而將印鑑交與該
    行員，該員卻將印鑑蓋於取款憑條上，並偽造原告之字跡填寫一百萬元，被告即
    於當日以「還款」為由，領取並侵占該筆款項。又原告於九十年二月七日上午依
    本院九十年度聲字第四七號裁定提存擔保金，以停止前開清償票款之執行程序，
    並於翌日上午八時四十分電告本院民事執行處承辦股書記官，然被告行員卻於是
    日中午向原告任職單位收取一萬八千元，此為不當得利，造成原告之損失。為此
    請求判決本院八十九年度執乙字第四八三九號民事執行命令清償票款強制執行事
    件全部不適於強制執行，並確認被告對原告就其所持有原告於民國八十六年二月
    十一日所簽發，到期日八十六年八月十一日，票面金額二百五十萬元之本票債權
    不存在，及依前開執行案件所執行之年利率百分之九˙一五，請求被告返還因不
    當得利而取得之一百萬元及自八十五年十一月四日起，與一萬八千元及自九十年
    二月八日起，均至清償日止，按年息百分之九˙一五計算之利息等情。
三、被告則以：
  (一)原告在系爭本票上所蓋之印章，與其留存於戶政事務所之印鑑相符，顯見系爭本
    票為真正，況且原告本人在另案八十七年訴字九八九號債務人異議之訴乙案審理
    中，亦自承本票是其親自簽名，印章為其所蓋，且與本件同一債權之台中高分院
    八十九年上字第五五五號債務人異議之訴乙案（原告白志民），關於系爭二百五
    十萬元之本票，經台中高分院函送貸款約定書、印鑑證明書、印鑑卡、圖章掛失
    申請書、更換印鑑申請書原本及系爭本票原本，請法務部調查局鑑定其上「甲○
    ○」之筆跡，鑑定結果：筆劃、特徵均相同，故系爭本票確實為原告所簽發無訛
    。
  (二)本件貸款之申請及貸放過程為，七十六年十二月三十日甲○○申請借款一百萬元
    ，經調查系爭房地為自用住宅，核定貸款額可增加二成為一百二十萬元，七十六
    年十二月三十一日貸款四十萬元及三十萬元，七十七年七月二十三日貸放三十萬
    元，撥入甲○○活期儲蓄存款第九五五號帳戶，此項貸款合計一百萬元，因屬循
    環動用性質，一年六個月到期後，在七十八年六月三十日由甲○○本人申請展期
    ，而簽發本票換單展期為七十萬元及三十萬元二筆。八十年四月十三日甲○○又
    申請增加授信放款金額二百萬元，經調查再追加核定貸款加二成為二百四十萬元
    ，八十年四月二十二日貸款五十七萬元及一百四十三萬元二筆，均撥入甲○○電
    腦帳號一五─○一六七六─三○號帳戶內，合計二百萬元，六個月換單乙次，八
    十一年一月二十二日，由甲○○本人簽發本票二百萬元乙張換單展期。八十一年
    二月十九日甲○○又申請增加授信放款金額三百五十萬元，經調查再追加核定放
    款加二成為四百二十萬元（最高限額），八十一年二月二十九日貸放二百五十萬
    元，同年三月四日貸放五十萬元，同年四月三十日貸放五十萬元，均撥入甲○○
    在彰化五信中興分社活期儲蓄存款第一五─○○八六八─三○號帳戶內，合計共
    貸放三百五十萬元。八十一年六月九日還款二百七十五萬元，由其弟林文清從彰
    化五信東芳分社第六○一二帳號轉帳返還轉入甲○○帳戶內。八十一年六月十日
    再貸放一百五十萬元，八十一年六月二十六日再貸款五十萬元，八十一年九月十
    日再貸放七十五萬元，合計二百七十五萬元，均撥入甲○○彰化五信東芳分社活
    期存款第一一─○二一八七─一○號帳戶內，八十一年十月二十九日再由甲○○
    簽發本票三百五十萬元，每半年換單乙次，換單展期很多次，又以八十四年六月
    六日甲○○申請展期該三百五十萬元之借款，經調查核准展期三年。至八十五年
    十一月四日甲○○換單展期時還款一百萬元，由甲○○親筆簽發尚欠款二百五十
    萬元本票乙張換單予被上訴人，至最後一次本票換單在八十六年二月十一日時，
    由甲○○親筆並蓋印鑑章連同其妻白勝芬共同發票為連帶保證人，系爭本票為甲
    ○○本人親簽筆跡及蓋其印鑑章，確實無訛，因此八十五年十一月四日原告換單
    展期時所還款之一百萬元，係在清償借款，並非被告因不當得利而取得之款項。
  (三)被告儲蓄部活期儲蓄存款帳戶○一六七六─三○號（電腦帳戶），在未使用電腦
    之前人工帳戶為第九五五號，此為存款帳號，因屬舊戶人工帳號第九五五號直接
    建檔，故無開戶申請書，係原告在七十六年十二月八日所開立之帳戶，該印鑑卡
    上所蓋之印章為原告自認之印鑑章，嗣原告本人於八十五年十一月二日自稱前開
    印章在家中遺失而申請圖章掛失，並更換新印鑑，並於同日蓋立新印鑑卡更印。
    儲蓄部『放款』五七─○一六七六─八○號帳戶，此為『放款』帳號，並非存款
    帳號，乃依據甲○○之「借款申請書」，由被告建檔，故無開戶申請書。中興分
    社活期儲蓄存款○○八六八─三○帳戶，此為存款帳戶，為原告本人於八十年五
    月二十九日親自簽名開戶，所蓋之印章為與前述活期儲蓄存款人工帳號第九五五
    號、電腦帳號０一六七六─三０號開戶時所蓋之印章相同，且印鑑章之上亦有原
    告親筆簽名。東芳分社活期存款○二一八七─一○號帳戶，此為存款帳戶，此帳
    號甲○○本人曾以前述儲蓄部活期儲蓄存款人工帳號第九五五號及中興分社活期
    儲蓄存款００八六八─三０號帳戶，相同之印鑑章，在八十一年六月十日蓋該印
    章於取款憑條，領取本件放款一百五十萬元，並在八十一年六月二十六日蓋同一
    印章於取款憑條，領取本件放款五十萬元，又在同一帳戶因甲○○之指示於八十
    一年九月十日借款七十五萬元後，其餘額有五百零五萬零一元，於八十一年九月
    十日甲○○用本帳戶之印鑑蓋取款憑條領取本件放款五百萬元，甲○○以前開九
    五五、００八六八─三０及０二一八七─一０號三個帳戶之二個印鑑章，互相利
    用，來領取○二一八七─一○帳號帳戶之借款，可見甲○○早已明知有此東芳分
    社之活期存款０二一八七─一０帳戶，為其所開立，絕無原告所稱為他人所冒開
    設立帳戶、或冒貸之情。被告均依原告之指示將借款撥入原告上開三個帳戶內，
    至於原告領出後再轉入其兄弟之戶頭，乃係其兄弟間為了作帳方便，此係其兄弟
    間內部之行為，與被告完全無關，被告既將貸款撥入甲○○帳戶內，由其蓋印鑑
    章之取款憑條，領取所放之貸款，自屬原告甲○○所借之貸款無疑。
  (四)至於鈞院八十六年度訴字第七一七號清償借款乙案，關於伍拾萬元之判決，並無
    認定該帳戶，為林文清所偽開，僅因甲○○與共同發票人林廷聰、陳進利等人簽
    發案外之參佰萬元本票乙紙，其中伍拾萬元未償還，訴訟中無法舉證本票上之甲
    ○○簽名及印章之真正而已，完全與本件系爭貳佰伍拾萬元本票無關等語置辯。
四、查原告起訴主張被告執有以原告為發票人，發票日八十六年二月十一日，到期日
    八十六年八月十一日，票面金額二百五十萬元本票一紙，向本院聲請清償票款強
    制執行（八十九年度執字第四八三九號），原告雖於九十年二月七日依本院九十
    年度聲字第四七號裁定提存擔保金，以停止前開清償票款之執行程序，惟被告行
    員已持上開執行案件之執行命令，於翌日中午向原告任職單位收取一萬八千元，
    另原告於八十五年十一月四日存入帳戶內之現款一百萬元，已由被告依據蓋有原
    告印鑑章之取款條，以「還款」為由領取該筆款項等情，業據其提出本票、本院
    執行命令、本院停止執行裁定、國庫存款放款書、本院民事執行處通知等為證，
    並有被告提出之一百萬元活期儲蓄存款取款憑條在卷可稽，復為被告所不爭執，
    原告此部份主張堪信為真。另原告於本院審理時已自承系爭本票上發票人之印章
    為其所有無訛，此與本院依職權調取原告留存於戶政機關之印鑑資料互核相符，
    亦有彰化縣彰化市戶政事務所九十一年九月十舊日彰市戶字第０九一０００八０
    七五─０號函附印鑑登記申請書、印鑑證明書及印鑑卡在卷可稽，故被告主張系
    爭本票上發票人之印章為原告所有，堪予認定。惟原告辯稱：系爭本票並非其本
    人所簽發，而係遭人所盜開，其係於七十六年開始與被告間有往來，先向被告借
    款七十萬元，隔年又借款三十萬元，並以附表所示之擔保品作擔保，於八十二年
    初已還清，當時都是使用七十六年十二月三十日（筆錄誤載為三十一日）之借款
    申請書上所蓋之印鑑章（即前述留存於彰化市戶政事務所之印鑑章）去借款，從
    未變更印鑑，八十五年十一月四日其至被告儲蓄部存入一百萬元現金時，被告行
    員對其稱原留存之印鑑卡遺失，要其補蓋，因此其才另蓋一張印鑑卡（即被告提
    出之八十五年十一月二日原告０一六七六─三─０號帳戶之印鑑卡），此印鑑與
    七前述十六年十二月三十日借款申請書之印鑑為同一個印章，其因購買房屋而貸
    款，須辦理保險，自七十六年辦理保險每年到期更新一次，印章都會交給林文清
    ，至八十一年最後一次辦理保險更新後，就不曾再將印章交予林文清，原告從未
    向被告借款一千八百萬元，此款項為被告中興分社襄理林文清所冒貸，並於原始
    放款日即冒開原告之帳戶，被告提出之活期儲蓄存款九五五、００八六八─三０
    、０二一八七─一０號等三個帳戶印鑑卡上之印鑑均非原告所有云云。
五、按「當事人主張有利於己之事實，就其事實有舉證之責任，又私人之印章，由自
    己使用為常態，被人盜用為變態，主張變態事實之當事人，自應就此印章被盜用
    之事實負舉證之責任。被上訴人於事實審已自承系爭借據上連帶保證人所蓋用之
    印文為其印鑑，係屬真正，則被上訴人自應就其抗辯係遭他人盜蓋一節，負舉證
    責任」。查系爭本票上發票人之印章既經原告自述為真，則其對於該本票係遭人
    所盜開一節即應負舉證之責任，惟原告指稱其遭人冒開帳戶並冒貸款項，復請求
    調查遭人冒開之帳戶中係由何人提領放款等，所提出之主張與證據方法，均為證
    明其與被告間並無借貸關係存在，係對於票據之原因關係（即借貸關係）是否存
    在所為之抗辯，並未就本票係遭人盜蓋印章及盜開一節舉證說明之，是原告主張
    此部份主張自難採信，則被告辯稱本件二百五十萬元之本票為原告所親自簽發，
    洵屬可採，故於本件所須審認者為兩造間究竟有無借貸關係存在及被告是否有交
    付借款予原告等情。
六、次按票據乃文義證券及無因證券，故票據上之權利義務，悉依票上所載文義定之
    ，與其基礎之原因關係各自獨立。票據上權利之行使，不以其原因關係存在為前
    提，從而執票人行使票據上權利時，就其基礎之原因關係確係有效存在，並不負
    舉證責任。反之，若票據債務人以自己與執票人間所存抗辯之事由，對抗執票人
    ，依票據法第十三條規定意旨觀之，固非法所不許，惟應由票據債務人就該抗辯
    事由負舉證之責任。查本件原告於審理中自承曾於七十六年十二月三十日向被告
    申請借貸一百萬元，七十六年先借七十萬元，隔年又借三十萬元，惟非被告所稱
    以四十萬元、三十萬元及三十萬元之金額分三次借貸，該款項已於八十二年間清
    償完畢，除此之外並未再向原告借貸任何款項，亦未向被告申請開立被告所稱之
    三個活期儲蓄存款帳戶云云，然依被告所提出原告於七十六年十二月三十日所為
    之第一次借款申請書、不動產放款調查報告表、支出傳票及轉帳收入傳票等為觀
    ，其中借款申請書申請人之印章即係蓋用前開原告留存於戶政事務所之印鑑章，
    且款項於七十六年十二月三十一日轉入原告活期儲蓄存款九五五號帳戶內四十萬
    元及三十萬元，於七十七年七月二十三日再轉入同帳戶內三十萬元，此與原告所
    自承先向被告借款七十萬元，隔年又借三十萬元之情節相符，除此之外原告並未
    提出其他佐證，足認前開一百萬元借款係自其他帳戶貸放出入，顯然此七十六年
    十二月八日所開立之九五五帳號帳戶確實為原告所有並由其使用，則其於此帳戶
    所留存之印鑑亦應屬其所有無訛。而九五五號帳戶係原告之活期儲蓄存款帳戶○
    一六七六─三○號電腦帳戶，在未使用電腦前之人工帳戶，該０一六七六─三０
    號帳戶，原告曾於八十五年十一月二日向被告申請圖章掛失登換新印鑑，即此帳
    戶之印鑑自八十五年十一月二日起改以原告前開戶政事務所之印鑑章留存使用，
    復有被告提出之圖章掛失申請書及喪失圖章更換新印鑑申請書附卷足考，原告雖
    辯稱：八十五年十一月四日其至被告儲蓄部存入一百萬元現金時，被告行員胡淑
    絮對其騙稱原留存之印鑑卡遺失，要其補蓋，因此其才另蓋一張印鑑卡，其自始
    即使用此印鑑（即戶政事務所留存之印鑑）與被告交易，其從未申請變更印鑑云
    云，惟原告於八十五年十二月二日更換０一六七六─三０號帳戶之印鑑卡時，尚
    填載前開圖章掛失申請書及喪失圖章更換新印鑑申請書，此二份文件上均係蓋原
    告留存於戶政事務所之印鑑章於申請人欄上，因此該二份文件可認係屬為真，是
    依常情必係原留存於九五五號帳戶之印鑑與後來更換之印鑑有所不同，始須以原
    印鑑遺失為由而申請更換新印鑑，故被告所提出原告於七十六年十二月八日於開
    立九五五號帳戶時，所留存之印鑑卡上之印鑑及開戶資料，與八十五年十二月二
    日更換０一六七六─三０號帳戶印鑑之印鑑卡資料，俱屬為真可予認定，是原告
    請求傳訊證人即被告行員胡淑絮到庭尚無必要。又原告於八十年五月二十九日在
    被告銀行另開立之帳號００八六八─三０活期儲蓄存款帳戶，因所留存之印鑑與
    前開九五五號帳戶之印鑑為屬相同，則此該帳戶亦係原告所親自開立無訛，復堪
    認定。
七、再查，被告所稱原告因貸款而簽發系爭本票之貸款申請及貸放過程，係自：
  (一)七十六年十二月三十日甲○○申請借款壹佰萬元，經調查如附表之系爭房地為自
    用住宅，核定貸款額可增加二成為一百二十萬元（最高限額），七十六年十二月
    三十一日貸款四十萬元及三十萬元，七十七年七月二十三日貸放三十萬元，撥入
    原告活期儲蓄存款第九五五號帳戶，已如前述，而此項貸款合計一百萬元，因屬
    循環動用性質，一年六個月到期後，在七十八年六月三十日由原告本人申請展期
    ，而簽發本票換單展期為七十萬元及三十萬元二筆，此有第一次借款後展期申請
    書、調查報告表、徵信調查表及收入傳票、支出傳票可稽，其中展期申請書中申
    請人甲○○之印章即與原告留於戶政事務所之印鑑章相同，是此次借款展期足認
    係原告所申請無訛。
  (二)八十年四月十三日原告又申請增加授信放款金額二百萬元，經調查再追加核定貸
    款加二成為二百四十萬元（最高限額），被告於八十年四月二十二日貸放五十七
    萬元及一百四十三萬元二筆，均撥入原告電腦帳號○一六七六─三─○號帳戶內
    ，合計二百萬元，六個月換單乙次，八十一年一月二十二日，由原告本人簽發本
    票二百萬元乙張換單展期，此有第二次借款申請書、調查報告表、徵信報告表、
    支出傳票、轉帳收入傳票可稽，而第二次之借款申請書上申請人甲○○之印章亦
    與原告留於戶政事務所之印鑑章相同，故本次借款之申請亦可認係原告所自為。
  (三)八十一年二月十九日原告又申請增加授信放款金額三百五十萬元，經調查再追加
    核定放款加二成為四百二十萬元（最高限額），被告於八十一年二月二十九日貸
    放二百五十萬元，同年三月四日貸放五十萬元，同年四月三十日貸放五十萬元，
    均撥入原告在被告中興分社活期儲蓄存款第0000000號帳戶內，此有第三
    次借款申請書及大額放款審查報告表、調查報告表、徵信報告表、支出傳票、轉
    帳收入傳票可稽，合計共貸放三百五十萬元，而第三次之借款申請書上申請人甲
    ○○之印章亦與原告留於戶政事務所之印鑑章相同，因此本次借款之申請復由原
    告自行為之亦堪認定。
  (四)八十一年六月九日還款二百七十五萬元，由其弟林文清從彰化五信東芳分社第六
    ○一二帳號轉帳返還轉入甲○○帳戶內，此有活期存款取款條、聯社往來帳單可
    稽。
  (五)八十一年六月十日再貸放一百五十萬元，八十一年六月二十六日再貸款五十萬元
    ，八十一年九月十日再貸放七十五萬元，合計二百七十五萬元，均撥入甲○○彰
    化五信東芳分社活期存款第一一─0000000號帳戶內，八十一年十月二十
    九日再由甲○○簽發本票三百五十萬元，每半年換單乙次，換單展期很多次，又
    八十四年六月六日甲○○曾申請展期該三百五十萬元之借款，經調查核准展期三
    年，此有支出傳票、轉帳支出傳票、放款支出傳票、聯社往來入帳單、展期借款
    申請書、大額放款審查報告表、調查報告表、徵信報告表可稽，此次三百五十萬
    元之展期申請書上申請人甲○○之印章，與原告留於戶政事務所之印鑑章亦相同
    ，足認該次借款展期之申請係原告所為，原告既對此三百五十萬元之借款申請展
    期，即表示該筆借款係其向被告所借貸無訛，則八十一年間借貸款項所撥入之原
    告活期儲蓄存款０二一八七─一０號帳戶，亦應為真，此帳戶之開立時間為八十
    一年六月一日，該次所留存之印鑑雖與九五五、○一六七六─三─○、0000
    000帳號帳戶所留存之印鑑均不相同，然原告曾以九五五號及００八六八─三
    ０號帳戶所留存之印鑑章，在八十一年六月十日蓋於０二一八七─一０帳戶取款
    憑條上，領取本件放款一百五十萬元，並在八十一年六月二十六日蓋同一印章於
    此帳戶取款憑條，領取放款五十萬元，又在同一帳戶因甲○○之指示於八十一年
    九月十日貸放七十五萬元，益證上開０二一八七一─０號帳戶是原告所自行開立
    ，所留存之印鑑章亦為原告所有無誤。
  (六)至八十五年十一月四日原告換單展期時還款一百萬元，由原告親筆簽發尚欠款二
    百五十萬元本票乙張換單予被上訴人，此有活期儲蓄存款取款憑條、放款支出傳
    票、放款收入傳票、支出傳票可稽，至最後一次本票換單在八十六年二月十一日
    時，由原告親筆並蓋印鑑章連同其妻白勝芬共同發票為連帶保證人，此均有擔保
    放款帳可稽，及尚欠二百五十萬元借款之系爭本票可稽。
八、綜上，由上揭被告所提出之證據，足資證明原告確有向被告多次借款之事實，且
    被告已依原告之指示為撥款入帳之行為，是借貸契約於當事人間已合法成立無疑
    ，雖原告否認其中部分帳戶非其本人所開立，印鑑章非其本人所有，並主張被告
    之前開貸放款文件及程序有問題、帳戶係遭盜開、借款入帳即遭轉帳他人帳戶等
    情云云，均不足採信已如前述，且衡諸常情同一人同時在同一或不同一金融機構
    開設數個帳戶，使用數個印鑑章，利用數個帳戶轉帳運用資金，乃事屬平常，並
    無特別可異之處，若以此即謂係遭他人冒開盜用，殊嫌率斷。再被告已依約撥款
    入借款人之帳戶後，借款人欲如何轉帳，如何提領，係其個人運用資金之自由，
    更與雙方借貸關係之成立無涉，因此實無就各帳戶於放款後係由何人提領款項予
    以調查之必要，此外，原告復未提出其他舉證，足以推翻兩造間有借貸關係存在
    及被告已將貸放之款項撥入原告所開立之帳戶等事實，自當認定系爭二百五十萬
    元本票之原因借貸關係係屬存在，此票據債務應係為真。
九、末查，原告另主張其於八十五年十一月四日存入活期儲蓄存款０一六七六─三─
    ０號帳戶內之現款一百萬元，係遭被告行員胡淑絮誆騙稱原告之原始印鑑卡遺失
    ，要求補卡，該員卻將其所交付之印鑑蓋於取款憑條上，偽造原告之字跡填寫一
    百萬元取款憑條，由被告於當日以「還款」為由領走該筆款項，被告係屬不當得
    利云云，惟原告最遲至八十五年十一月四日以前尚積欠被告借款三百五十萬元已
    如前述，而前開取款憑條則係蓋有原告留於戶政事務所之印鑑章，原告對於遭被
    告行員欺騙並盜用其印鑑於取款憑條上之變態事實亦未舉證以實其說，是其主張
    顯無足採，則被告因對原告有借款債權存在而受領此一百萬元之清償，即非謂無
    法律上之原因，另被告雖於九十年二月七日原告提供擔保聲請停止執行程序後翌
    日，依本院八十九年度執字第四八三九號執行命令，向原告任職單位收取一萬八
    千元，復應屬清償借款之一部份，因此被告取得上開共計一百零一萬八千元之款
    項均於法有據，與不當得利之要件不符，故原告主張依不當得利之法律關係請求
    被告返還一百零一萬八千元及其利息，洵屬無據，為無理由。
十、綜上所陳，本件原告確實有向被上訴人借款二百五十萬元，被上訴人亦已依約貸
    放借款金額，被告因而取得原告所簽發之系爭二百五十萬元本票一紙，於法有據
    ，原告主張被告對其並無上開本票之票據上權利，不足採信。從而，原告請求判
    決本院八十九年度執乙字第四八三九號民事執行命令清償票款強制執行事件全部
    不適於強制執行，及確認被告對原告就其所持有原告於八十六年二月十一日所簽
    發，到期日八十六年八月十一日，票面金額二百五十萬元之本票債權不存在，與
    被告應給付原告一百零一萬八千元，均無理由，應予駁回。
十一、按本件事證已臻明確，兩造其餘攻擊防禦方法及舉證於本判決之基礎，已無若
      何影響，不另贅述，附此敘明。
十二、結論：本件原告之訴為無理由，依民事訴訟法第七十八條，判決如主文。
中      華      民      國    九十二    年      一      月      七      日
                                        民事第二庭
~B法      官  黃倩玲
右為正係照原本作成
如對本判決上訴，應於判決送達後二十日內提出上訴狀。（須按對造當事人之人數附繕本）
中      華      民      國    九十二    年      一      月     十五     日
~B法院書記官  林憲男
附表：
┌──┬─────────────────────┬───┬────────┬─────┐
│編號│土   地   坐   落                         │地  目│  面積（公頃）  │權利範圍  │
├──┼─────────────────────┼───┼────────┼─────┤
│ 1. │彰化縣彰化市○○段五五○－三地號          │  建  │○‧○○六七    │全    部  │
└──┴─────────────────────┴───┴────────┴─────┘
┌─┬──┬───────┬───────┬──────┬─┬─┬─┬─┬──┬─┬──┐
│編│    │              │              │建築式樣主要│地│二│三│四│騎地│合│權利│
│  │建號│基  地  坐  落│建  物  門  牌│建築材料及  │面│  │  │  │  平│  │    │
│號│    │              │              │房屋層數    │層│層│層│層│樓面│計│範圍│
├─┼──┼───────┼───────┼──────┼─┼─┼─┼─┼──┼─┼──┤
│2.│二九│彰化縣彰化市大│彰化縣彰化市天│本國式加強磚│二│四│四│  │ 一 │一│全部│
│  │一三│埔段五五○－三│祥路六○巷二八│造三層樓房住│六│○│○│  │ 四 │二│    │
│  │    │地號          │號            │家店舖      │‧│‧│‧│  │ ‧ │○│    │
│  │    │              │              │            │二│二│二│  │ ○ │‧│    │
│  │    │              │              │            │○│○│○│  │ ○ │六│    │
│  │    │              │              │            │  │  │  │  │    │○│    │
├─┼──┼───────┼───────┼──────┼─┼─┼─┼─┼──┼─┼──┤
│3.│六一│彰化縣彰化市大│彰化縣彰化市天│鐵骨造加強磚│二│二│二│六│    │一│全部│
│  │三二│埔段五五○－三│祥路六○巷二八│造住家遮雨棚│四│四│四│六│    │三│    │
│  │    │地號          │號            │            │‧│‧│‧│‧│    │八│    │
│  │    │              │              │            │○│○│○│四│    │‧│    │
│  │    │              │              │            │○│○│○│○│    │四│    │
│  │    │              │              │            │  │  │  │  │    │○│    │
└─┴──┴───────┴───────┴──────┴─┴─┴─┴─┴──┴─┴──┘


司法院資訊處製作；財團法人民間司法改革基金會備份。
